臺灣臺中地方法院刑事判決　　　　　　　96年度易字第4699號
公　訴　人　臺灣臺中地方法院檢察署檢察官
被　　　告　丙○○
上列被告因竊盜案件，經檢察官提起公訴（95年度偵緝字第2450
號），本院判決如下：
    主  文
丙○○連續結夥三人以上、踰越門扇竊盜，處有期徒刑壹年，減
為有期徒刑陸月，如易科罰金，以銀元佰元即新臺幣玖佰元折
算壹日。未扣案之自製鑰匙壹支沒收。
    事  實
一、丙○○基於共同意圖為自己不法所有之概括犯意，連續為下
    列竊盜犯行：
  (一)於93年12月31日凌晨4時許，夥同具犯意聯絡之甲○○（由
    臺灣臺中地方法院檢察署檢察官另行提起公訴），由丙○○
    駕駛不詳車牌號碼自小客車搭載甲○○，至臺中縣太平市○○路1202號戊○○住處旁之獨立無人住居車庫，再由丙○○
    把風，甲○○則侵入該車庫內，徒手竊取戊○○所有之BMW
    廠牌（車架號WB10424J9WZB09533號、引擎號碼122EA000000
    00號）之重型機車1部，得手後，供甲○○代步之用。而後
    送至臺中市○區○○街295號不知情之劉晁圻經營之大勝機
    車行修復。
  (二)於94年1月10日下午4時55分許，夥同具犯意聯絡之甲○○、
    自稱「詹尚達」之不詳年籍成年男子，丙○○駕駛不詳車牌
    號碼自小客車搭載甲○○、「詹尚達」，至彰化縣員林鎮○○路○段154號己○○住處，再由丙○○、「詹尚達」在外把
    風，由甲○○持其所有之自製鑰匙1支（未扣案），開啟上
    開己○○住處門鎖，逾越大門進入己○○住處（侵入住宅部
    分未據告訴），竊取己○○所持有之車牌號碼8H-6838號自
    小客車鑰匙後，接續以竊得之鑰匙竊取上開自小客車，得手
    後，旋由甲○○駕駛該自小客車離開現場。
  (三)於94年2月2日，在臺中縣豐原市火車站旁泡泡龍洗車廠內，
    有犯意聯絡之甲○○（已經臺灣高等法院臺中分院以95年度
    上更(一)字第368號判決有罪確定）見乙○○將其所有之車牌
    號碼DD-5857號自小客車交由洗車廠清洗，自行離去，即由
    甲○○以假鑰匙將之車鑰匙調包，竊得上開自小客車之鑰匙
    ，而後乙○○前往洗車廠取車時，誤以為車鑰匙壞掉，乃回
    家取備份鑰匙將上開自小客車，在外等候之丙○○即駕駛不
    詳車牌號碼自小客車搭載甲○○，尾隨乙○○至臺中市○區
    ○○街2段27巷12號乙○○大廈住處，至同日下午7、8時許
    ，由甲○○攀爬圍牆勁入乙○○住處大廈地下室，接續以竊
    得之鑰匙竊取上開自小客車，得手後，旋由丙○○交付新臺
    幣20萬元予甲○○，該自小客車則由丙○○取得。嗣因甲○○為警查獲後，經警詢線查獲上情。
二、案經臺中縣警察局移送臺灣臺中地方法院檢察署檢察官偵查
    起訴。
    理  由
壹、證據能力部分：
一、被告以外之人於審判外之言詞或書面陳述，除法律有規定者
    外，不得作為證據，刑事訴訟法第159條第1項固定有明文。
    惟被告以外之人於審判外之陳述，雖不符同法第159 條之1
    至之4規定，而經當事人於審判程序同意作為證據，法院審
    酌該言詞陳述或書面陳述作成時之情況，認為適當者，亦得
    為證據。又當事人、代理人或辯護人於法院調查證據時，知
    有第159條第1項不得為證據之情形，而未於言詞辯論終結前
    聲明異議者，視為有前項之同意，此據同法第159條之5規定
    甚明。查證人甲○○、戊○○、己○○、乙○○、劉晁圻於
    警詢之陳述，及汽車尋獲證明單等，固屬被告以外之人於審
    判外之陳述，然被告已陳明就此證據能力問題無意見（見本
    院卷第35、87頁），且本院認為以之作為本案之證據核屬適
    當，是依刑事訴訟法第159條之5第1項之規定，自得為證據
    。
二、按被告以外之人於偵查中向檢察官所為之陳述，除顯有不可
    信之情況者外，得為證據，刑事訴訟法第159之1第2項定有
    明文。偵查中對被告以外之人所為之偵查筆錄，或被告以外
    之人向檢察官所提之書面陳述，性質上均屬傳聞證據，惟現
    階段刑事訴訟法規定檢察官代表國家偵查犯罪、實施公訴，
    依法其有訊問被告、證人及鑑定人之權，證人、鑑定人且須
    具結，而實務運作時，檢察官偵查中向被告以外之人所取得
    之陳述，原則上均能遵守法律規定，不致違法取供，其可信
    度極高。本案證人即共犯甲○○關於被告之犯行，於偵查中
    向檢察官所為之陳述，係以證人身分在檢察官面前所為之證
    述，並經合法具結，且無證據證明檢察官在偵查中有對該等
    證人不法取供之情形，亦無顯不可信之情況，依上開說明，
    本院認證人甲○○關於被告之犯行，於偵查中向檢察官所為
    之陳述，自有證據能力。
貳、犯罪事實所憑之證據及理由：
一、訊據被告丙○○固坦承上開3次駕駛自小客車搭載甲○○之
    事實，然矢口否認上揭竊盜犯行，辯稱：伊不知情，93年12
    月31日從北部下來找甲○○，伊開裕隆的車子，甲○○說要
    去找朋友，要伊載他去，由甲○○指路，伊停在路旁之後，
    甲○○就叫伊先離開，伊就先離開，伊沒有看甲○○去找何
    人，94年1月10日、94年2月2日也是同樣的情形云云。惟查
    ：
  (一)戊○○所有之BMW廠牌（車架號WB10424J9WZB09533號、引擎
    號碼122EA00000000號）重型機車、己○○所有之車牌號碼
    8H-6838自小客車、乙○○所有之車牌號碼DD-5857號自小客
    車分別於上開時、地失竊之事實，業據被害人戊○○、乙○○於警詢時、己○○於警詢及本院審理時證述甚詳（見95年
    度偵緝字第2450號卷第87至90頁、本院卷第84至85、105 至
    108頁），並有汽車尋獲證明單（見本院卷第109頁）附卷可
    稽。又上開機車及自小客車均為甲○○夥同他人共同竊取之
    事實，亦據證人甲○○於本院審理時證述在卷（見本院卷第
    50至55、86頁）。再甲○○於竊得戊○○所有之BMW廠牌重
    型機車後，送至臺中市○區○○街295號不知情之劉晁圻經
    營之大勝機車行修復一情，亦據證人劉晁圻於警詢時證述甚
    明（見95年度偵緝字第2450號卷第83至86頁），與證人甲○○證述情節一致，是證人甲○○此部分證述，即堪採信。
  (二)又證人甲○○係與被告共同為上開3次竊盜犯行，已據證人
    甲○○於警詢證述甚明（見95年度偵緝字第2450號卷第11、
    16至18、20頁），證人甲○○復於偵查中結證稱：於93年12
    月31日，伊與被告至臺中縣太平市○○路1202號，竊取被害
    人之車子，係被告開車載伊去該處，且於94年1月10日，伊
    亦與被告、綽號「阿達」之詹尚達一起去彰化縣員林鎮○○
    路○段154號，竊取被害人車牌號碼8H-6838號自用小客車，
    係被告開車載伊及「阿達」至該處，又於94年2月2日，伊與
    被告一起去臺中縣豐原市火車站泡泡龍洗車場，竊取車牌號
    碼DD-5857號自用小客車，伊先說要洗車，趁機拿假鑰匙換
    真鑰匙，被害人拿到假鑰匙，以為鑰匙壞掉，被害人就回去
    拿另1支真鑰匙，等被害人拿真鑰匙開車回家，伊與被告就
    跟著被害人一起回去，被害人將車停在大樓地下室，伊趁被
    害人開車下去時跟著被害人一起下去，再用掉包之鑰匙竊取
    被害人之車子等語（見95年度偵緝字第2450號卷第38至40頁
    ）。另證人甲○○於臺灣高等法院臺中分院審理甲○○竊盜
    案件時，亦供承與被告共同竊取乙○○所有之車牌號碼DD-5
    857號自小客，有該院95年度上更（一）字第368號刑事判決
    及審判筆錄各1份附卷可稽（見本院卷第64至72、92至104頁
    ）。雖證人甲○○於本院審理時證稱：伊記得從93年8月23
    日執行完畢後就沒有與丙○○聯絡過，警詢所言不實在，因
    為警察要伊講出一個找得到人，在偵查中也說與丙○○一起
    竊取，是因為伊以前有一起與丙○○偷過車，伊於91年與丙○○一起去偷車，93年8月23日執行完後就沒有與丙○○聯
    絡，兩人就沒有一起去偷車，伊不記得是誰開車載伊去行竊
    云云（見本院卷第51頁）。惟證人甲○○、對於上開3次竊
    盜之時間、地點、方法等均能明確證述，僅稱放既是何人載
    伊去云云，顯與常情有違；且被告於警詢、偵查及本院審理
    時，均已坦承甲○○上開3次竊盜犯行，係由被告駕駛自小
    客車搭載甲○○前往上開地點，足認證人甲○○於本院審理
    時證述非與被告一同行竊云云，顯屬迴護被告之詞，不足採
    信。
  (三)被告雖辯稱：伊駕駛自小客車載甲○○，但不知道甲○○是
    要竊盜云云。惟查被告於警詢中已供稱：「（你尚有何案件
    ，配合甲○○一同犯案？）我另於94年2月2日中午12時許在
    臺中縣豐原市火車站旁某處洗車廠內甲○○叫我在外等候，
    至同日18時許，尾隨被害人所駕駛之車號DD－5857、BMW735
    型之自小客車，直至臺中市○○街○段27巷12號之地下室後
    ，由甲○○進入該大樓地下室，並竊得該車，得手後我交付
    新台幣（下同）20萬元予甲○○，我就將該車開回台北」等
    語（見95年度偵緝字第2450號卷第27頁），核與證人甲○○
    於警詢及偵查中證述情節一致，足認被告此部分之自白與事
    實相符，應堪採信。又被告於警詢中亦供稱：伊於91年間經
    朋友介紹認識甲○○，並得知甲○○從事汽車竊盜，甲○○
    竊得雙B高級轎車後就會與伊聯絡，由伊仲介與有意購買者
    ，伊從中抽取1、2萬元不等之佣金等語（見95年度偵緝字第
    2450號卷第26頁），且被告因自甲○○處故買、牙保贓物，
    業經臺灣臺中地方法院檢察署檢察官於93年4月16日提起公
    訴，嗣經臺灣臺中地方法院於93年8月17日就被告連續故買
    贓物，判處有期徒刑10月，業經被告供承在卷，並有臺灣高
    等法院被告前案紀錄表在卷可稽。衡諸一般經驗法則，被告
    既已知悉甲○○從事汽車竊盜，復於前案偵查終結及一審判
    決後，又多次駕車載甲○○至前開竊盜地點，被告焉會不知
    甲○○在該地點所為何事之理？足證被告與甲○○應係共同
    為前開竊盜之行為。
  (四)綜上所述，被告所辯係屬卸責之詞，不足採信。本案事證明
    確，被告連續竊盜犯行堪以認定。
二、論罪科刑：
  (一)按行為後法律有變更者，適用行為時之法律。但行為後之法
    律有利於行為人者，適用最有利於行為人之法律，刑法第2
    條第1 項定有明文，茲因本件論罪科刑所適用之刑法業於94
    年2 月2 日修正公布，並於95年7 月1 日施行，而有下列變
    更，爰比較新舊法如下：
    1.刑法第33條第5款業經修正公布，修正後刑法第33條第5款
      規定「罰金：新臺幣一千元以上，以百元計算之」，與修
      正前刑法第三十三條第五款規定「罰金：（銀元）一元以
      上」不同。比較新舊法結果，以舊法即行為時法較有利於
      被告，故依刑法第二條第一項前段規定，本案被告所犯之
      罪，其中法定刑有罰金部分，自應適用行為時之法律規定
      決定其罰金部分之法定刑。
    2.關於易科罰金之折算標準，修正後刑法第41條第1項修正
      提高為「以新臺幣1,000元、2,000元、3,000元折算一日
      」，並刪除「因身體、教育、職業或家庭之關係，執行顯
      有困難者」之條件，第2項增訂「前項規定於數罪併罰，
      其應執行之刑未逾6月者，亦適用之」，而修正前刑法第
      41條第1項規定「得以1元以上3元以下折算1日（復依修正
      前罰金罰鍰提高標準條例第2條規定，係就原定數額提高
      為100倍折算1日即銀元100元以上300元以下折算1日）」
      ，故關於易科罰金折算標準，以修正前之折算標準對被告
      較為有利，故應依刑法第2條第1項前段規定，適用修正前
      刑法第41條第1項前段、罰金罰鍰提高標準條例第2條規定
      （現已刪除），定其易科罰金之折算標準。
    3.又刑法第56條連續犯之規定業已公布刪除，則被告之犯行
      ，因行為後新法業已刪除連續犯之規定，此刪除雖非犯罪
      構成要件之變更，但顯已影響行為人刑罰之法律效果，自
      屬法律有變更，依新法第2條第1項之規定，比較新、舊法
      結果，仍應適用較有利於被告之行為時法律即舊法論以連
      續犯（最高法院95年第8次刑事庭會議決議參照）。
    4.按刑法第28條原規定：「二人以上共同『實施』犯罪之行
      為者，皆為共同正犯。」亦於上述時間同時修正為：「二
      人以上共同『實行』犯罪之行為者，皆為共同正犯。」將
      舊法之「實施」修正為「實行」。原「實施」之概念，包
      含陰謀、預備、著手及實行等階段之行為，修僅共同實行
      犯罪行為始成立共同正犯。是新法共同正犯之範圍縮小，
      排除陰謀犯、預備犯之共同正犯，新舊法共同正犯之規定
      即有修正，雖對於本件被告與其他共犯間之犯罪情形而言
      ，刑法第28條之修正內容，對於被告並無「有利或不利」
      之影響，然此係以「對被告並無有利或不利」之結果，逆
      推「法律有無變更」之前提事實，即有倒果為因之誤，是
      本件刑法第28條既已變更，且新法並無不利於被告之情形
      ，自應逕行適用裁判時法（最高法院96年度台上字第5274
      號判決參照）。
  (二)核被告丙○○就事實欄一、(一)之竊盜所為，係犯刑法第320
    條第1項普通竊盜罪；就事實欄一、(二)之竊盜所為，係犯刑
    法第321條第1項第2款、第4款之踰越門扇、結夥3人以上竊
    盜罪；被告就事實欄一、(三)之竊盜所為，係犯刑法第321條
    第1項第1款、第2款之夜間侵入住宅、踰越牆垣竊盜罪。被
    告與共犯甲○○就上開事實欄一、(一)、(三)之竊盜犯行，被告
    與共犯甲○○、「詹尚達」就上開事實欄一、(二)間有犯意聯
    絡，為共同正犯。被告先後3次竊盜行為，時間緊接，所犯
    罪名相同，顯係出於概括之犯意為之，為連續犯，應依修正
    前刑法第56條之規定，論以刑度及情節較重之結夥3人以上
    、踰越門扇竊盜罪，並加重其刑。另公訴人認被告就事實欄
    一、(三)部分，係犯刑法第321條第1項第4款之竊盜罪，雖有
    未恰，惟經公訴人更正為刑法第321條第1項第1、2款之罪，
    依檢察一體之原則，本院乃依加重竊盜罪審理；公訴人就事
    實欄一、(二)部分雖未起訴被告踰越門扇，惟與起訴事實屬實
    質一罪，本院自得一併審理。又被告就事實欄一、(二)、(三)竊
    盜犯行，係於竊得該自小客車之鑰匙後，再以竊得之鑰匙竊
    取該自小客車之行為，係以接續之行為持續侵害己○○、乙○○之財產法益，為接續犯，僅為一罪。爰審酌被告年輕力
    壯，不思以正當途徑獲取財物，圖以竊盜財物滿足自己之慾
    望，犯罪動機非良善，犯後否認犯行之態度，惟念被告手段
    平和等一切情狀，量處如主文所示之刑。再被告犯罪時間，
    均係於96年4月24日以前，合於中華民國九十六年罪犯減刑
    條例規定基準日之前，且無該條例規定不予減刑之情形，應
    依同條例第2條第1項第3款之規定，減其宣告刑期2分之1，
    並諭知易科罰金之折算標準。另共犯甲○○所有之供犯竊取
    己○○財物之自製鑰匙1支，雖未扣案，然無證據足認已滅
    失，仍應依刑法第38條第1項第2款規定宣告沒收。
據上論斷，應依刑事訴訟法第299條第1項前段，刑法第2條第1項
前段、第28條、修正前第56條、第321條第1項第2款、第4款、第
38條第1項第2款、修正前第41條第1項前段，修正前罰金罰鍰提
高標準條例第2條，中華民國九十六年罪犯減刑條例第2條第1項
第3款、第7條、第9條，判決如主文。
本案經檢察官丁○○到庭執行職務
中    華    民    國    96    年    12    月    18    日
                  刑事第十六庭  法  官  楊文廣
上正本證明與原本無異。
如不服本判決，應於收受送達後10日內向本院提出上訴書狀（應
敘述具體理由並附繕本）。
上訴書狀如未敘述理由，應於上訴期間屆滿後20日內補提理由書
於本院。
                                書記官  葉泰濃
中    華    民    國    96    年    12    月    18    日
附錄論罪科刑法條
刑法第三百二十一條：
犯竊盜罪而有左列情形之一者，處六月以上五年以下有期徒刑：
一  於夜間侵入住宅或有人居住之建築物、船艦，或隱匿其內而犯之者。
二  毀越門扇、牆垣或其他安全設備而犯之者。
三  攜帶兇器而犯之者。
四  結夥三人以上而犯之者。
五  乘火災、水災或其他災害之際而犯之者。
六  在車站或埠頭而犯之者。
前項之未遂罰之。
